【裁判字號】    98,易,2351
【裁判日期】    981209
【裁判案由】    毒品危害防制條例
【裁判全文】
臺灣板橋地方法院刑事判決              98年度易字第2351號
公  訴  人  臺灣板橋地方法院檢察署檢察官
被      告  丙○○
            甲○○
上列被告等因違反毒品危害防制條例案件，經檢察官提起公訴（
98年度偵字第19618 號），本院判決如下：
    主  文
丙○○、甲○○共同轉讓第三級毒品，各處有期徒刑柒月。均緩
刑參年，緩刑期內均併付保護管束，並均向檢察官指定之公益團
體、地方自治團體或社區提供壹佰貳拾小時之義務勞務。扣案之
愷他命伍包（驗餘淨重共貳點貳參參貳公克）及現金新臺幣貳仟
元，均沒收。
    事  實
一、丙○○及甲○○明知愷他命（俗稱Ｋ他命）係毒品危害防制
    條第2 條第2 項第3 款所定之第三級毒品，依法不得轉讓，
    竟基於轉讓第三級毒品愷他命之犯意聯絡，丙○○先於民國
    98年7 月16日凌晨0 時許，在臺北市○○○路某大樓，向真
    實姓名年籍不詳綽號「阿俊」之成年男子，以新臺幣（下同
    ）2,000 元之代價購得愷他命5 包（合計淨重2.235 公克，
    取樣0.0018公克鑑驗用罄，剩餘2.2332公克），丙○○及甲○○於同日凌晨1 時30分許，在臺北縣永和市○○路○ 段25
    5 巷口，以原價2,000 元之代價轉讓上開第三級毒品愷他命
    5 包予乙○○，旋為警當場查獲，並在乙○○身上扣得上開
    愷他命5 包，另在丙○○身上扣得前揭轉讓愷他命所得現金
    2,000元，始查悉上情。
二、案經臺北縣政府警察局永和分局移送臺灣板橋地方法院檢察
    署檢察官偵查起訴。
    理  由
一、按被告以外之人（包括證人、鑑定人、告訴人、被害人及共
    同被告等）於審判外之陳述雖不符刑事訴訟法第159 條之1
    至之4 等4 條之規定，而經當事人於審判程序同意作為證據
    ，法院審酌該言詞陳述或書面陳述作成時之情況，認為適當
    者，亦得為證據；當事人、代理人或辯護人於法院調查證據
    時，知有刑事訴訟法第159 條第1 項不得為證據之情形，而
    未於言詞辯論終結前聲明異議者，視為有前項之同意，同法
    第159 條之5 定有明文。立法意旨在於傳聞證據未經當事人
    之反對詰問予以核實，原則上先予排除。惟若當事人已放棄
    反對詰問權，於審判程序中表明同意該等傳聞證據可作為證
    據；或於言詞辯論終結前未聲明異議，基於尊重當事人對傳
    聞證據之處分權，及證據資料愈豐富，愈有助於真實發見之
    理念，且強化言詞辯論主義，使訴訟程序得以順暢進行，上
    開傳聞證據亦均具有證據能力。經查，被告丙○○、甲○○
    及檢察官於本院準備期日，對於下列經本院調查之證據方法
    ，均表示對證據能力不爭執，復於審判期日就本院提示之證
    據方法於言詞辯論終結前，均亦未就所調查之證據主張有刑
    事訴訟法第159 條第1 項不得為證據之情形，參照上開說明
    要旨，認本案經調查之證據均有證據能力，合先敘明。
二、訊據被告丙○○、甲○○對於其等在上開時、地，轉讓第三
    級毒品愷他命5 包予乙○○之事實，於偵查及本院審理中均
    坦承不諱，核與證人乙○○於警詢中、證人即查獲本案之警
    員李柏賢於偵查中之證述均相符，並有扣案物照片6 幀附卷
    可稽，又上開自證人乙○○身上扣得之白色細結晶5 包，經
    送往交通部民用航空局航空醫務中心鑑定，檢出第三級毒品
    愷他命成分，有該中心98年7 月31日航藥鑑字第0983756 號
    鑑定書1 紙在卷可佐，並有海洛因5 包（合計淨重2.235 公
    克，取樣0.0018公克鑑驗用罄，剩餘2.2332公克）及現金2,
    000 元扣案可佐，被告上開自白核與事實相符，堪信為真實
    。本件事證明確，被告2 人犯行均堪以認定，應予依法論科
    。
三、論罪科刑
（一）被告丙○○、甲○○行為後，毒品危害防制條例於98年5
      月20日修正公布，於98年11月20日生效。從而，本案自應
      依刑法第2 條第1 項之規定，依「從舊從輕」原則而為比
      較。茲查，毒品危害防制條例第17條第2 項新增：「犯第
      4 條至第8 條之罪於偵查及審判中均自白者，減輕其刑。
      」之規定，而被告2 人於偵查及本院審理中均自白轉讓第
      三級毒品愷他命之犯行不諱，故以修正後即現行毒品危害
      防制條例第17條第2 項之規定，對被告2 人較為有利，而
      應適用之。
（二）核被告丙○○、甲○○所為，均係犯毒品危害防制條例第
      8 條第3 項之轉讓第三級毒品罪。被告2 人因轉讓而持有
      第三級毒品愷他命之低度行為，為轉讓愷他命之高度行為
      所吸收，不另論罪。被告丙○○與甲○○就上開犯行，有
      犯意聯絡及行為分擔，為共同正犯。又被告2 人於偵查及
      本院審理中均自白犯罪，爰依毒品危害防制條例第17條第
      2 項規定分別減輕其刑。爰審酌被告2 人均無犯罪紀錄，
      素行良好，有臺灣高等法院被告前案紀錄表1 份在卷可參
      ，其等所為雖助長施用毒品之不良風氣，戕害他人身心，
      惟轉讓之毒品數量不多，且旋為警查獲，未造成重大危害
      結果，兼衡其等犯罪之手段、家庭狀況，及其等於犯罪後
      均坦承犯行之態度等一切情狀，分別量處如主文所示之刑
      。又被告2 人前未曾因故意犯罪而受有期徒刑以上刑之宣
      告，詳如前述，被告2 人因年紀尚輕，思慮不週，致罹刑
      章，惟於犯罪後均坦承犯行，顯已知所犯錯誤，而有悔意
      ，堪認被告2 人經此偵審程序之教訓，當能知所警惕，信
      無再犯之虞，本院認上開所宣告之刑，以暫不執行為適當
      ，爰併予宣告緩刑3 年，以啟自新。然為促使其等日後得
      以知曉尊重法治之觀念，本院乃認除前開緩刑宣告外，另
      有賦予一定負擔之必要，遂併予諭知被告2 人應向指定之
      公益團體、地方自治團體或社區提供120 小時之義務勞務
      ，另依刑法第93條第1 項第2 款規定宣告在緩刑期內付保
      護管束。
四、末按依毒品危害防制條例第18條第1 項前段之規定，應予沒
    收銷燬之毒品，以經查獲之第一、二級毒品為限。又毒品依
    其成癮性、濫用性及對社會危害性，共分為四級，上開條例
    並就製造、運輸、販賣、意圖販賣而持有、以非法方法使人
    施用、引誘他人施用及轉讓不同等級之毒品等行為，分別定
    其處罰。至施用或持有第三、四級毒品，因其可罰性較低，
    故僅就持有第三級、第四級毒品純質淨重20公克以上者及施
    用及持有第一、二級毒品科以刑罰。然鑑於第三、四級毒品
    均係管制藥品，特於同條例第11條之1 明定無正當理由，不
    得擅自持有；第18條第1 項後段復規定查獲之第三、四級毒
    品，無正當理由而擅自持有者，沒入銷燬之。從而，依同條
    例第18條第1 項後段應沒入銷燬之毒品，專指查獲施用或持
    有之第三、四級毒品而言；倘係查獲製造、運輸、販賣、意
    圖販賣而持有、以非法方法使人施用、引誘他人施用或轉讓
    第三、四級毒品，既屬同條例相關法條明文規定處罰之犯罪
    行為，即非該條項應依行政程序沒入銷燬之範圍。又同條例
    第19條第1 項所定「供犯罪所用或因犯罪所得之物」，係指
    犯第4 條至第9 條、第12條、第13條或第14條第1 項、第2
    項之罪所用或所得之物，不包括毒品本身在內，是尚不得援
    用此項規定為第三、四級毒品之沒收依據。再同條例對於查
    獲之製造、運輸、販賣、意圖販賣而持有、以非法方法使人
    施用、引誘他人施用及轉讓第三、四級毒品之沒收，並無特
    別規定，如其行為已構成犯罪，則該毒品即屬不受法律保護
    之違禁物，應回歸刑法之適用，依刑法第38條第1 項第1 款
    之規定沒收之，始為適法（最高法院96年度台上字第727 號
    、96年度台上字第728 號、96年度台上字第89號判決均同此
    見解）。茲查，本件扣案之愷他命5 包（合計淨重2.235 公
    克，取樣0.0018公克鑑驗用罄，剩餘2.2332公克），為毒品
    危害防制條例第2 條第2 項第3 款規定之第三級毒品，屬違
    禁物，不問屬於犯人與否，爰依刑法第38條第1 項第1 款規
    定宣告沒收。至用以盛裝上開愷他命之外包裝袋5 個，有防
    制毒品裸露、潮濕及便於攜帶之功能，客觀上雖足認係供被
    告二人犯本案所用之物，惟業已轉讓予乙○○，無從認定係
    被告2 人所有之物，爰不宣告沒收，併此敘明。另扣案之現
    金2,000 元為被告2 人轉讓第三級毒品愷他命予乙○○之代
    價，為被告2 人轉讓第三級毒品所取得之財物，爰依毒品危
    害防制條例第19條第1 項規定宣告沒收之。
據上論斷，應依刑事訴訟法第299 條第1 項前段，毒品危害防制
條例第8 條第3 項、第17條第2 項、第19條第1 項，刑法第11條
、第2 條第1 項但書、第28條、第74條第1 項第1 款、第2 項第
5 款、第3 項、第93條第1 項第2 款、第38條第1 項第1 款，判
決如主文。
本案經檢察官林常智到庭執行職務。
中    華    民    國    98    年    12    月    9     日
                  刑事第二十一庭  法  官  俞秀美
以上正本證明與原本無異。
如不服本判決應於收受判決後10日內向本院提出上訴書狀，並
應敘述具體理由。其未敘述上訴理由者，應於上訴期間屆滿後
20日內向本院補提理由書（均須按他造當事人之人數附繕本）
「切勿逕送上級法院」。
                                  書記官  謝怡貞
中    華    民    國    98    年    12    月    9     日
附錄本案論罪科刑之法條
毒品危害防制條例第8條第3項
轉讓第三級毒品者，處3 年以下有期徒刑，得併科新臺幣30萬元
以下罰金。


司法院資訊處製作；財團法人民間司法改革基金會備份。
